【裁判字號】    89,易,1207
【裁判日期】    890428
【裁判案由】    違反動產擔保交易法
【裁判全文】
臺灣高雄地方法院刑事判決                        八十九年度易字第一二七號
    公  訴  人  臺灣高雄地方法院檢察署檢察官
    被      告  丙○○
右列被告因違反動產擔保交易法案件，經檢察官聲請簡易判決處刑（八十八年度偵字
第二六七一四號），嗣經本院高雄簡易庭認公訴人之請求不當，改依通常程序審理。
本院判決如左：
    主  文
丙○○動產擔保交易之債務人，意圖不法之利益，將標的物遷移，致生損害於債權人
，處有期徒刑伍月，如易科罰金，以參佰元折算壹日。緩刑參年。
    事  實
一、丙○○於民國八十七年八月六日，至設於高雄市苓雅區○○○路二五二號之甲○
    ○○企業股份有限公司（以下簡稱甲○○○公司），以動產擔保交易法所定之附
    條件買賣方式，向該公司購買別客牌ＲＥＧＡＬ型式，車號ＹＷ─六六六二號自
    小客車一部，並簽訂動產擔保交易附條件買賣契約書，約定總價金新台幣（下同
    ）一百一十七萬一千八百八十元，自八十七年九月八日起，至九十年八月八日止
    ，分三十六期給付，每月一期，除第一、二期應給付六萬零三百三十元，第三期
    應給付五萬零三百三十元外，每期付款三萬零三百三十元，未付清全部價款以前
    ，所有權仍屬出賣人所有，且應將上述標的物置於高雄市苓雅區○○○街一二一
    號二樓其住所。丙○○係動產擔保交易之債務人，僅得依約占有使用，不得將該
    標的物遷移、出賣、出質或為任何處分。詎丙○○於取得上開標的物後，僅給付
    頭期款十萬元，即從不給付分期給付款，而將該標的物遷移，使甲○○○公司追
    索無著，遲至八十九年四月十日始將汽車交還，計使用期間長達一年八個月，致
    該公司受有損害約六十萬元。
二、案經甲○○○公司訴由臺灣高雄地方法院檢察署檢察官聲請本院簡易判決處刑，
    本院簡易庭認為不宜，改依通程序審理。
    理  由
一、訊據被告丙○○固坦承於右揭時地與甲○○○公司簽訂如前所述內容之動產擔保
    交易附條件買賣契約，並取得該標的物，及僅給付頭期款十萬元之事實，惟否認
    有意圖不法之利益與遷移之行為，辯稱：其係甲○○○公司之協力廠商，彼此間
    因業務往來，尚有帳目未會算清楚，依自己估算，該公司尚欠其二十多萬元，故
    未按期給付車款，及該標的物取得後一直是自己使用，並置於約定處所，僅曾暫
    時借他人使用云云。
二、被告係上開動產擔保交易之債務人，除其自承外，尚有附條件買賣契約書及動產
    擔保交易證明書各一紙附卷可稽。經查，被告為告訴人甲○○○公司之協力廠商
    ，曾協助找車，告訴人尚欠被告六萬餘元之事實，固據告訴人代理人乙○○於審
    理中證實無誤，被告對於公司最後會算之結果亦表示無意見。縱如被告自己所預
    估公司尚欠其二十萬元未付，亦僅足抵充三、四期分期款而已，嗣因經濟拮据，
    無力付款，理應主動找公司尋求解決之道，竟一直不出面，復因其電話斷訊，致
    公司無法與其聯絡，前往其住所，亦不見汽車影，在分亳未付之情況下，繼續
    使用汽車，其有不法利益之意圖甚明。
三、汽車之使用，本有遷移之性質，但按照契約之規定，被告原則上應將汽車停放於
    其住所，使公司在通常之情況下，能找到該車。詎被告遲延多時，迄不給付車款
    ，公司與其聯絡、往尋不著，不得已於八十八年十月二十九日對其提出告訴，檢
    察官於同年十二月七日開庭訊以車子何去？其答稱：「在台北，朋友借用中。」
    十二月二十九日第二次偵訊，答稱：「在我住處，我願將車還他。」卻未依約履
行。八十九年一月二十日，第三次以同一問題偵訊，答以：「車在北港，因朋友
    結婚，借去使用。」被告在面臨訴追之情況下，猶一再以汽車借人使用等詞辯解
    ，遲不將汽車交還，與正常使用汽車之情況大異其趣，顯見其有不依照約定將汽
    車停放其住所而有遷移之事實，至為顯然。案經檢察官聲請本院簡易判決處刑後
    ，猶不趕緊還車。本院於八十九年三月二十七日第一次開庭時，訊以：「車子現
    在何處？」答以：「幾天前借我弟弟在基隆使用。」並答允兩天內將車交還公司
    ，竟仍不履行承諾，遲至於四月十日第二次開庭時才將汽車駛來法院，交還公司
    。綜上所述，被告不依約將車停放其住所，而有遷移之事實，足堪認定。而被告
    除給付十萬元之外，使用一年八月，分期款分文未付，雖然汽車已交還公司，但
    因汽車折舊，價值減損，被告又不賠償損害，公司因而受有損害。其罪證明確，
    應予依法論科。
四、核被告所為，係犯動產擔保交易法第三十八條：動產擔保交易之債務人，意圖不
    法之利益，將標的物遷移，致生損害於債權人之罪，爰審酌被告僅給付頭期款十
    萬元即拒不付款，使告訴人遭受巨大之損害，唯已將車交還，並與告訴人和解，
    有和解書一紙在卷可稽等一切情狀，量處如主文所示之刑，並諭知易科罰金之折
    算標準，以示懲儆。又查被告前未曾受有期徒刑以上刑之宣告，有被告全國前案
    紀錄表附卷可稽，此次因思慮未周，致觸犯本件犯行，但事後已與告訴人和解，
    告訴人亦表示不予追究，態度良好，經此次刑之宣告，當知警惕，或不致於再犯
    ，因認其宣告刑，以暫不執行為當，併為緩刑三年之諭知，以啟自新。
據上論斷，應依刑事訴訟法第二百九十九條第一項前段，動產擔保交易法第三十八條
，刑法第十一條前段、第四十一條、第七十四條第一款，罰金罰鍰提高標準條例第一
條前段、第二項，判決如主文。
本案經檢察官陳登燦到庭執行職務
中      華      民      國      八十九      年    四    月    二十八    日
                                      臺灣高雄地方法院刑事庭
                                          法  官  蘇鳴東
右正本證明與原本無異。
如不服本判決，應於判決送達後十日內，向本院提出上訴狀。
                                          書記官  唐美玲
中      華      民      國      八十九      年    四    月    二十八    日
附錄本判決法條：
動產擔保交易法第三十八條
動產擔保交易之債務人，意圖不法之利益，將標的物遷移、出賣、出質、移轉、抵押
或為其他處分，致生損害於債權人者，處三年以下有期徒刑、拘役或科或併科六千元
以下之罰金。


司法院資訊處製作；財團法人民間司法改革基金會備份。
